臺灣彰化地方法院刑事判決　　　　　　 95年度交訴字第178號
公　訴　人　臺灣彰化地方法院檢察署檢察官
被　　　告　甲○○
上列被告因過失致死等案件，經檢察官提起公訴（95年度偵字第
9186號），被告於本院準備程序中，就被訴事實為有罪之陳述，
經本院合議庭裁定由受命法官獨任以簡式審判程序審理，判決如
下：
    主  文
甲○○服用酒類，不能安全駕駛動力交通工具而駕駛，處有期徒
刑肆月。又駕駛動力交通工具肇事，致人死亡而逃逸，處有期徒
刑陸月。又因過失致人於死，處有期徒刑柒月。應執行有期徒刑
壹年參月，緩刑肆年。
    事  實
一、甲○○因向林金象借用之車牌號碼F4-1637號自小客車分期
    貸款未如期繳納，為免遭銀行拖回，竟於民國94年11月間某
    日，在彰化縣芳苑鄉○○路○○段58號前廣場，竊取停於該
    處之洪國平所有自小客車之車牌號碼5H-2552號車牌2面後，
    懸掛在原車牌號碼為F4-1637號之自小客車上使用（涉犯竊
    盜部分，業經台灣彰化地方法院檢察署檢察官以95年度偵字
    第7645號聲請簡易判決處刑，現由本院以95年度易字1108
    號審理中）。甲○○復於95年8月2日16時許起至3日凌晨某
    時止，分別在芳苑鄉○○路及芳苑鄉○○路之友人住處，飲
    用38度高粱酒1瓶及不詳數量之58度高粱酒後，已達不能安
    全駕駛之狀態，仍駕駛上開懸掛車牌號碼5H-2552號車牌之
    自小客車，沿芳苑鄉○○路由西往東方向行駛，於95年8月3
    日凌晨4時35分許，行經斗苑路三合段芳苑93號電線桿前，
    本應注意汽車駕駛人飲用酒類後，呼氣所含酒精濃度超過每
    公升0.25毫克以上者，不得駕車，及注意車前狀況，隨時採
    取必要安全措施，而依當時情形，並無不能注意之情事，竟
    疏於注意，適前方有洪宗管騎乘車牌號碼NPR一391號重型機
    車，後座掛有拖架車，因甲○○酒後注意力減退，且疏未注
    意車前狀況，而不慎追撞洪宗管所騎乘之車輛，致洪宗管人
    車倒地，並受有損傷後之蜘蛛網膜下出血等傷害。惟甲○○
    肇事後，非但未即時報警處理，並留在現場關心傷者傷勢及
    施以必要之救護，反而駕車逃逸。嗣為警據報後，循線於同
    日4時45分許，在彰化縣二林鎮○○路與新生路口附近查獲
    甲○○及其所駕駛之自小客車，經警對甲○○進行酒精檢測
    ，發現其呼氣所含酒精濃度達每公升0.68毫克。另洪宗管經
    送醫急救後，仍於同日10時30分許不治死亡。
二、案經臺灣彰化地方法院檢察署檢察官相驗後偵查起訴。
    理    由
一、本件被告甲○○所涉係死刑、無期徒刑、最輕本刑為3年以
    上有期徒刑或高等法院管轄第1審案件以外之罪，並於本院
    行準備程序時就被訴事實為有罪之陳述，本院合議庭依刑事
    訴訟法第273條之1規定，經評議結果，裁定改由受命法官獨
    任行簡式審判程序，合先敘明。
二、上開事實，業據被告甲○○於警詢、本院準備程序及審理中
    坦承不諱，核與告訴人即被害人洪宗管之子洪恩欉、證人即
    被害人之妻王彩雲、洪國平於警詢、偵訊中之證述相符。此
    外，並有彰化縣警察局二林分局處理相驗案件初步調查調查
    報告暨報驗書、彰化縣警察局二林分局道路交通事故蒐證報
    告表及肇事車輛照片6張、現場圖、現場照片20張、被告酒
    精測定紀錄表、刑法第185條之3案件測試觀察紀錄表、彰化
    縣警察局彰警交字第I00000000號舉發違反道路交通管理事
    件通知單、彰化縣警察局現場勘察報告等件在卷可稽，堪認
    被告自白核與事實相符。又被告所駕駛之車輛撞擊處係車前
    保險桿、右前霧燈，駕駛座安全氣囊並彈出等情，業據被告
    於警詢時坦承，且經證人即案發時之目擊者鄭嘉榮於警詢時
    證述明確，而被告煞車痕長達約7公尺，亦有道路交通事故
    現場圖在卷可憑，是本件事故發生時被告有踩煞車、安全氣
    囊並彈出，事故發生後被告復駕駛車輛約10分鐘至二林鎮○
    ○路、新生路口平日常去之處吃爌肉飯，並據被告供述明確
    ，則其當無不知肇事之理。被告肇事致人受傷，未即時下車
    救護而逕行駕車逃逸之事實，已堪認定。被告以不復記憶置
    辯，然查其酒精濃度於肇事後之95年8月3日凌晨5時49分，
    經警施測呼氣中所含酒精濃度，仍高達每公升0.68毫克，則
    其不復記憶，當係酒精之作用所致，佐以上開證據，事發當
    時被告既有踩煞車，即有注意被害人車輛在前，欲加閃避，
    是以被告飲酒過量，本不應駕車上路，事發時既有踩煞車，
    當時即知有肇事之情，不得以其喝酒過量事後不復記憶，反
    而得以解免肇事逃逸之罪責。
三、按汽車駕駛人飲用酒類或其他類似物後其吐氣所含酒精濃度
    超過每公升0.25毫克或血液中酒精濃度超過百分之0.05以上
    者，不得駕車；汽車行駛時，駕駛人應注意車前狀況，並隨
    時採取必要之安全措施。汽車駕駛人，駕駛汽車肇事致人受
    傷或死亡，應即採取救護或其他必要措施，並向警察機關報
    告，不得駛離，道路交通安全規則第114條第2款、第94條第
    3項及道路交通管理處罰條例第62條第3項前段分別定有明文
    。被告於肇事後95年8月3日凌晨5時49分，經警施測呼氣中
    所含酒精濃度尚達每公升0.68毫克，足見被告於95年8月3日
    凌晨4時35分許，肇事時其體內酒精濃度，當更高於上開測
    試數值，且被告確有撞擊被害人車輛一事，是被告當時已達
    於不能安全駕駛動力交通工具之狀況甚明。另被害人因本件
    車禍受有頭部外傷、胸部挫傷之傷害，並有損傷後之蜘蛛網
    磨下出血，致於送抵醫院前即不治死亡等情，亦經臺灣彰化
    地方法院檢察署檢察官督同檢驗員相驗明確，有彰化基督教
    醫院二林分院診斷書、勘驗筆錄、相驗屍體證明書及法醫驗
    斷書等件在卷足憑，被害人之死亡係因被告酒後駕車及未注
    意車前狀況等過失所致，兩者間具有因果關係，應堪認定。
    本件事證已臻明確，被告上開犯行均堪認定，應依法論科。
四、核被告甲○○所為，係犯刑法第185條之3酒後駕車公共危險
    罪、第185條之4之駕駛動力交通工具肇事致人死傷逃逸罪及
    第276條第1項過失致死罪。又被告酒後駕車致人死亡，應負
    刑法第276條第1項過失致死之罪責，此部分應依道路交通管
    理處罰條例第86條第1項加重其刑。被告所犯前開3罪間，犯
    意各別，行為互殊，應分論併罰。爰審酌被告明知其飲酒後
    ，對週遭事務之辨識及反應能力已受相當影響，顯已達不能
    安全駕駛之程度，仍僅為圖一己往來交通之便，率爾駕駛車
    輛外出，漠視往來人車生命、身體、財產之安全，且其行為
    已造成被害人洪宗管死亡，對於被害人自身及其家屬均造成
    難以回復之損害，所生危害匪淺，惟考量被告前無犯罪科刑
    紀錄，有臺灣高等法院被告前案記錄表可稽，素行尚端，且
    已與被害人家屬達成民事和解，有彰化縣二林鎮調解委員會
    調解書1紙在卷可考（見本院95年度交訴字第178號卷第15頁
    ），犯後坦承犯行，態度良好，及其智識程度、生活狀況等
    一切情狀，分別量處如主文所示之刑，並定其應執行之刑。
    末查被告前未曾受有期徒刑以上刑之宣告，已如前述，其偶
    罹本罪，且犯後復知悔悟，並迅即賠償被害人家屬，經受此
    科刑教訓之後，當益知戒慎而無再犯之虞，本院認所宣告之
    刑以暫不執行為適當，爰宣告緩刑4年，以勵自新。
據上論斷，應依刑事訴訟法第273條之1第1項、第299條第1項前
段，道路交通管理處罰條例第86條第1項，刑法第185條之3、第
185條之4、第276條第1項、第51條第5款、第74條第1項第1款，
刑法施行法第1條之1第1項、第2項前段，判決如主文。
本案經檢察官陳茂亭到庭執行職務
中　　華　　民　　國　　96　　年　　2 　　月　　 8　　日
                  交通法庭    法      官  林欣苑
以上正本證明與原本無異。
如不服本判決，應於判決送達後10日內向本院提出上訴狀 (須附
繕本)。
告訴人或被害人對於判決如有不服具備理由請求檢察官上訴者，
其上訴期間之計算係以檢察官收受判決正本之日期為準。
中　　華　　民　　國　　96　　年　　2 　　月　　13　　日
                              書  記  官  詹國立
中華民國刑法第185條之3
（重大違背義務致交通危險罪）
服用毒品、麻醉藥品、酒類或其他相類之物，不能安全駕駛動力
交通工具而駕駛者，處1年以下有期徒刑、拘役或3萬元以下罰金
。
中華民國刑法第185條之4
（肇事遺棄罪）
駕駛動力交通工具肇事，致人死傷而逃逸者，處 6 月以上 5 年
以下有期徒刑。
中華民國刑法第276條
（過失致死罪）
因過失致人於死者，處 2 年以下有期徒刑、拘役或 2 千元以下
罰金。
從事業務之人，因業務上之過失犯前項之罪者，處 5 年以下有期
徒刑或拘役，得併科3千元以下罰金。
